【裁判字號】    98,訴緝,72
【裁判日期】    981207
【裁判案由】    妨害自由等
【裁判全文】
臺灣彰化地方法院刑事判決              98年度訴緝字第72號
公  訴  人  臺灣彰化地方法院檢察署檢察官
被      告  甲○○
上列被告因妨害自由等案件，經檢察官提起公訴（85年度偵字第
411、758、4869號），本院判決如下：
    主  文
本件免訴。
    理  由
一、公訴意旨略以：被告甲○○因涉有多起汽車竊盜案，經臺灣
    臺中地方法院等機關通緝中。告訴人黃鼎卿（綽號阿發）經
    由乙○○口中，得知被告係通緝犯之身分及被告可能持有槍
    械等情，欲向警方檢舉逮捕；遂由告訴人黃鼎卿透過乙○○
    ，輾轉傳話予被告，佯稱其委請乙○○送修之小客車車牌遺
    失，懷疑係被告所竊，要求被告出面說明。民國85年1 月5
    日晚上，被告與一真實姓名、年籍不詳之成年男子，請乙○
    ○聯絡告訴人黃鼎卿出面商談，化解彼此誤會；乙○○通知
    告訴人黃鼎卿，約定在臺中市○○道附近見面；告訴人黃鼎
    卿見機不可失，遂向新竹市警察局刑警隊偵查員丙○○密報
    ，丙○○報知其組長孫福佐，孫福佐判斷情報可信，遂率領
    組員丙○○、李寶龍、王幼新、蕭方運，與告訴人黃鼎卿南
    下；途中，被告再通知告訴人黃鼎卿，表示見面地點改於彰
    化縣彰化市○○○路與中央路交岔路口之「7-11超商」前。
    被告並請同案被告林佐岳代為尋覓助勢之朋友，同案被告林
    佐岳遂出面邀集同案被告許棟樑、黃志益（綽號阿水）、李
    金亭（綽號阿狗）、林昌生（綽號阿禿）、蕭讚吉（綽號阿
    吉）、黃智義（綽號阿義）（林佐岳等人均業經判決在案）
    ，及綽號「必仔」之不詳姓名成年男子共同前往「7-11超商
    」前赴約。同案被告林佐岳與李金亭並攜帶可發射子彈、具
    有殺傷力之改造手槍1 支、制式90子彈1 顆、及外型酷似真
    槍之玩具手槍7 支，作為防身工具。85年1 月6 日凌晨1 時
    30分許，孫福佐等一行5 人抵達彰化市，孫福佐與蕭方運在
    「7-11超商」對面之西門加油站附近監控，丙○○、王幼新
    、李寶龍與黃鼎卿一同前往超商前，與同案被告林佐岳等人
    談判，因無法達成共識，同案被告林佐岳遂打電話請被告親
    自出面商談；同日凌晨1 時52分許，被告、乙○○及另一真
    實姓名、年籍不詳姓名男子共乘車牌號碼OH-265號營業小客
    車到來，與告訴人黃鼎卿談判，言語不合，被告憤而表示：
    這裡交給你們處理等語，暗示同案被告林佐岳等人押走告訴
    人黃鼎卿等4 人，並與乙○○、另一真實姓名、年籍不詳男
    子先行離去。同案被告林佐岳、許棟樑、黃志益、李金亭、
    林昌生、蕭讚吉、黃智義、「必仔」遂與被告基於共同犯意
    之聯絡，由同案被告李金亭持上開改造手槍，同案被告林佐
    岳等人則分持玩具手槍，一擁而上，由同案被告李金亭、黃
    志益、「必仔」、蕭讚吉等人圍毆告訴人黃鼎卿，致告訴人
    黃鼎卿受有頭部裂傷等傷害；此時王幼新、李寶龍因黑暗中
    無法辨明槍枝之真假，又因丙○○遭人持槍抵住，遂向中華
    西路方向（朝高速公路之方向）退去，而欲尋找隱避，再伺
    機反擊。同案被告林佐岳、黃志益、許棟樑、林昌生遂強押
    告訴人黃鼎卿，剝奪告訴人黃鼎卿行動自由，而上同案被告
    林佐岳所駕之賓士車離去；同案被告李金亭、「必仔」、黃
    智義、蕭讚吉則將丙○○強押上車牌號碼PF-7413 號BMW 自
    用小客車，剝奪丙○○之行動自由而欲尾隨同案被告林佐岳
    離去，孫福佐見狀，與蕭方運駕車尾隨追緝，並開槍示警；
    追緝至約300 公尺外之向陽街口，始攔下同案被告李金亭之
    小客車，同案被告李金亭、蕭讚吉、黃智義、「必仔」見狀
    均棄車逃逸，丙○○始脫離李金亭等人之控制，並於車牌號
    碼PF-7413 號車內扣得同案被告李金亭所有之改造手槍1 支
    及制式90子彈1 發。同案被告林佐岳等人強押告訴人黃鼎卿
    ，一起至臺中縣太平鄉某處不詳地點之加油站與被告等人會
    合，告訴人黃鼎卿佯稱警員丙○○係其兄長，如將其釋回，
    願代為擺平此事，被告等人始同意告訴人黃鼎卿離去，並命
    同案被告黃志益、許棟樑共同駕駛車牌號碼OH-265號小客車
    載告訴人黃鼎卿返回事發現場；嗣於同日凌晨3 時30分許，
    同案被告黃志益、許棟樑與告訴人黃鼎卿返回「7-11超商」
    附近時，為埋伏一旁之孫福佐等人當場逮捕。因認被告上揭
    所為係涉犯刑法第302 條第1 項剝奪他人行動自由罪嫌、85
    年9 月25日修正前之槍砲彈藥刀械管制條例第10條第3 項未
    經許可持有可發射子彈具有殺傷力之槍枝罪嫌、修正前同條
    例第11條第3 項未經許可持有彈藥罪嫌，該3 罪有牽連犯之
    關係，應從一重論處等語。
二、被告行為後，刑法第2 條第1 項、第80條第1 項、第83條等
    規定業於94年2 月2 日修正公布，並自95年7 月1 日起施行
    。修正後刑法第2 條第1 項，已將新舊法律比較適用之「從
    新從輕」原則，改採「從舊從輕」原則，而此規定僅係規範
    行為後法律變更所生新舊法律比較適用之準據法，並非實體
    刑罰法律，尚不生行為後法律變更之比較適用之問題，應逕
    行適用新法第2 條第1 項，為「從舊從輕」之比較。又按於
    94年1 月7 日刑法修正施行前，其追訴權時效已進行而未完
    成者，比較修正前後之條文，適用最有利於行為人之規定，
    刑法施行法第8 條之1 亦有明文。經查：
  (一)按修正前刑法第80條規定：「追訴權，因左列期間內不行使
    而消滅：一死刑、無期徒刑或10年以上有期徒刑者，20年。
    二3 年以上10年未滿有期徒刑者，10年。三1 年以上3 年未
    滿有期徒刑者，5 年。四1 年未滿有期徒刑罪者，3 年。五
    拘役或罰金者，1 年。前項期間自犯罪成立之日起算。但犯
    罪行為有連續或繼續之狀態者，自行為終了之日起算。」修
    正前同法第83條規定：「追訴權之時效，如依法律之規定，
    偵查、起訴或審判之程序，不能開始或繼續時，停止其進行
    。前項時效停止，自停止原因消滅之日起，與停止前已經過
    之期間，一併計算。停止原因繼續存在之期間，如達於第80
    條第1 項各款所定期間四分之一者，其停止原因視為消滅。
    」而修正後刑法第80條規定：「追訴權，因下列期間內未起
    訴而消滅：一犯最重本刑為死刑、無期徒刑或10年以上有期
    徒刑之罪者，30年。二犯最重本刑為3 年以上10年未滿有期
    徒刑之罪者，20年。三犯最重本刑為1 年以上3 年未滿有期
    徒刑之罪者，10年。四犯最重本刑為1 年未滿有期徒刑、拘
    役或罰金之罪者，5 年。前項期間自犯罪成立之日起算。但
    犯罪行為有繼續之狀態者，自行為終了之日起算。」修正後
    同法第83條則規定：「追訴權之時效，因起訴而停止進行。
    依法應停止偵查或因犯罪行為人逃匿而通緝者，亦同。前項
    時效之停止進行，有下列情形之一者，其停止原因視為消滅
    ：一諭知公訴不受理判決確定，或因程序上理由終結自訴確
    定者。二審判程序依法律之規定或因被告逃匿而通緝，不能
    開始或繼續，而其期間已達第80條第1 項各款所定期間四分
    之一者。三依第1 項後段規定停止偵查或通緝，而其期間已
    達第80條第1 項各款所定期間四分之一者。前2 項之時效，
    自停止原因消滅之日起，與停止前已經過之期間，一併計算
    。」
  (二)公訴意旨認被告涉犯刑法第302 條第1 項剝奪他人行動自由
    罪、修正前槍砲彈藥刀械管制條例第10條第3 項未經許可持
    有可發射子彈具有殺傷力之槍枝罪、同條例第11條第3 項未
    經許可持有彈藥罪，而3 罪間有牽連關係，為牽連犯，應依
    行為時之修正前刑法第55條之規定，從一重論以剝奪他人行
    動自由罪，而該罪之法定刑為「5 年以下有期徒刑、拘役或
    300 元以下罰金」，是其法定本刑為3 年以上10年以下有期
    徒刑，追訴權時效期間依修正前刑法第80條第1 項第2 款規
    定為10年；再依修正前刑法第83條規定加計因通緝無法開啟
    審判之停止進行期間（即10年追訴權時效期間四分之一即2
    年6 月），修正前之追訴權時效加計停止期間即為12年6 月
    。而依修正後刑法第80條第1 項第2 款規定，其追訴權時效
    為20年，加計停止進行之期間（20年追訴權時效期間四分之
    一即5 年），則修法後之追訴權時效加計四分之一停止期間
    為25年。是經比較修正前、後刑法第80條第1 項關於追訴權
    時效期間之規定，修正後之新法所定時效期間較長，顯無較
    有利於被告之情形，故本件關於追效權時效之計算，應適用
    修正前刑法第80條之規定，且關於追訴權時效之停止進行及
    其期間、計算，亦應一體適用修正前刑法第83條之規定，先
    予敘明。
三、按案件時效已完成者，應諭知免訴之判決，並得不經言詞辯
    論為之，刑事訴訟法第302 條第2 款、第307 條分別定有明
    文。又按已實施偵查及經提起訴訟，且在審判進行中，均不
    生時效進行之問題。所謂實施偵查者，係指檢察署收受警局
    移送書或告訴、告發之日起為檢察官發動偵查權之時而言（
    司法院大法官會議釋字第138 號、釋字第123 號解釋意旨參
    照、最高法院82年9 月21日第10次刑事庭會議決議意旨）。
四、經查：
  (一)被告被訴涉有刑法第302 條第1 項剝奪他人行動自由罪、修
    正前槍砲彈藥刀械管制條例第10條第3 項未經許可持有可發
    射子彈具有殺傷力之槍枝罪嫌、同條例第11條第3 項未經許
    可持有彈藥罪嫌，其犯罪行為終了日為85年1 月6 日，故追
    訴權時效應自該日起算。
  (二)而被告牽連所犯上開3 罪，應從一重之剝奪他人行動自由罪
    處斷，已如前述，該罪法定最重本刑為有期徒刑5 年，依修
    正前刑法第80條第1 項第2 款之規定，追訴權時效之期間為
    10年。又被告因逃匿，經本院通緝，致審判不能進行，應一
    併計算該項追訴期間四分之一 ，即2 年6 月。
  (三)依前揭司法院大法官會議釋字第123 、138 號解釋意旨及最
    高法院82年9 月21日第10次刑事庭會議決議意旨，已實施偵
    查及經提起訴訟，且在審判進行中，均不生時效進行之問題
    ，故本案須加計發布通緝日減去開始實施偵查日之期間，亦
    即發布通緝日為86年4 月21日；開始實施偵查日則為85年1
    月9 日（即臺灣彰化地方法院檢察署收受新竹市警察局刑事
    案件移送書之日）。是在上開1 年3 月又13日之期間，並無
    追訴權不行使之情形。
  (四)本案經檢察官偵查終結後，於85年6 月29日向本院提起公訴
    ，並於85年7 月16日繫屬本院等情，此有臺灣彰化地方法院
    檢察署85年7 月16日彰檢泉實字第18865 號函1 紙附卷可參
    ，依前述最高法院82年度第10次刑事庭會議決議內容，在偵
    查終結後至案件實際繫屬法院前之期間，與未行使追訴權無
    異，故追訴權時效應繼續進行。亦即，案經提起公訴至法院
    繫屬日之間不算在內，故應再減去提起公訴日至法院繫屬日
    之期間即17日。
  (五)從而，本案追訴權時效自被告犯罪行為終了日即85年1 月6
    日起算，分別加計本案追訴權時效期間10年、因通緝而停止
    期間即2 年6 月、前揭不生時效進行之期間即1 年3 月又13
    日後，再扣除案經提起公訴至法院繫屬日之間即17日，其追
    訴權時效應於98年10月2 日即告完成。
五、綜上所述，經就上述各項期間加總計算後，被告被訴剝奪他
    人行動自由等罪之追訴權時效，業已完成，惟被告迄今仍未
    緝獲歸案，此有臺灣高等法院被告前案紀錄表1 份存卷可考
    ，其所犯上開剝奪他人行動自由罪嫌之追訴權已因時效完成
    而消滅，揆諸前揭說明，本件爰不經言詞辯論，逕為諭知免
    訴之判決。
據上論斷，應依刑事訴訟法第302 條第2 款、第307 條，判決如
主文。
中    華    民    國    98    年    12    月    7     日
            刑事第一庭    審判長法  官  余仕明
                                法  官  葛永輝
                                法  官  楊舒嵐
以上正本證明與原本無異。
如不服本判決應於收受判決後10日內向本院提出上訴書狀，並應
敘述具體理由；其未敘述上訴理由者，應於上訴期間屆滿後20日
內向本院補提理由書(均須按他造當事人之人數附繕本)「切勿逕
送上級法院」。
告訴人或被害人對於判決如有不服具備理由請求檢察官上訴者，
其上訴期間之計算係以檢察官收受判決正本之日期為準。
中    華    民    國    98    年    12    月    7     日
                                書記官  陳如玲


司法院資訊處製作；財團法人民間司法改革基金會備份。
